【裁判字號】    89,上,65
【裁判日期】    890711
【裁判案由】    塗銷土地所有權移轉登記
【裁判全文】
臺灣高等法院臺南分院民事判決  八十九年度上字第六十五號  Ｊ
      上  訴  人  乙  ○  ○
      訴訟代理人  侯  清  治  律師
                  蔡  信  泰  律師
      上  訴  人  丙  ○  ○  .
      被上訴人    大眾商業銀行股份有限公司台南分公司  設台南市○○路○段一五
                              .
                  丁  ○  ○  .
      訴訟代理人  甲  ○  ○  .
右當事人間請求塗銷所有權移轉登記事件，上訴人對於中華民國八十八年十二月三十
一日八十八年度訴字第一九八六號第一審判決提起上訴，本院判決如左：
    主    文
上訴駁回。
第二審訴訟費用由上訴人負擔。
    事    實
甲、上訴人方面：
一、聲明：求為判決：(一)原判決不利於上訴人之部分廢棄。(二)右開廢棄部分，駁回被
    上訴人在第一審之訴。
二、陳述：除與原判決記載相同者，茲引用之外，補稱：
    （一）查系爭不動產係上訴人丙○○於六十一年一月十八日斥資購買，由於當時
          社會風氣仍然瀰漫重男輕女，致將系爭不動產登記於上訴人乙○○名下所
          有，但上訴人乙○○近來身體健康欠佳，尤其罹患心肌梗塞疾病，不知何
          時突發要死亡，上訴人乙○○認為系爭不動產係丙○○原有財產，理應歸
          還原主，八十八年六月八日以贈與方式將該系爭不產辦理移轉登記與丙○
          ○名下。
    （二）上訴人乙○○固然擔任長龍不鏽鋼股份有限公司（下稱長龍公司）向被上
          訴人借款之連帶保證人，但上訴人僅同意保證五百餘萬元，不是被上訴人
          提出週轉金貸款契約所示的六千萬元。又上訴人乙○○之財產僅餘系爭不
          動產，該不動產之價值不到四百五十萬元。
    （三）依民法第二百四十四條第一項規定，債務人所為之無償行為有害及債權者
          ，債權人得聲請法院撤銷之。因此於詐害行為時，其債權尚未發生，自不
          許其時尚非債權人之人，於嗣後取得債權時，溯及的行使撤銷權（最高法
          院六十二年台上字第二六○九號判例可資參照），又依民法第七百三十九
          條規定稱保証者，謂當事人約定一方於他方之債務人不履行債務時，由其
          代負履行責任之契約。本件上訴人乙○○為訴外人長龍公司與本件被上訴
          人大眾商業銀行間週轉金貸款契約之連帶保証人，長龍公司於八十七年十
          二月廿一日向被上訴人大眾商業銀行辦理國內信用狀融資，貸款四百九十
          九萬七千六百九十二元，借款期間半年（自八十七年十二月廿一日起至八
          十八年六月十九曰止），豈知長龍公司經營不善，無法按時清償貸款，經
          被上訴人大眾商業銀行向台灣台南地方法院民事庭聲請支付命令，由該院
          於八十八年七月三十日核發支付命令，同年八月三十日確定在案，本件上
          訴人乙○○與被上訴人大眾商業銀行發生債權債務關係應始於八十八年八
          月三十日為是。準此，若上訴人乙○○於八十八年六月二日將系爭不動產
          贈與配偶丙○○之行為屬詐害行為，其行為係先於被上訴人請求支付命令
          日期，按上開判例自不許被上訴人請求塗銷所有權登記之行為。
    （四）按「連帶債務」與「連帶保証債務」並非同一概念，前者各債務人之責任
          ，並無主從關係，而後者則否（最高法院六十九年台上字第二四八五號，
          司法院七十五年九月四日七十六年院廳字第○五三四○號函字），查被上
          訴人誤解連帶債務與連帶保證之立法意旨，若連帶保證人與連帶債務人所
          負清償債務範圍如謂相同，則民法第七百四十五條規定保證人之先訴抗辯
          權，固屬贅文，本件上訴人乙○○為訴外人長龍公司與被上訴人大眾商業
          銀行間週轉金貸款契約之連帶保証人，債權人依連帶保証關係固得捨主債
          務人長龍公司而逕向連帶保証人請求一部或全部之給付，惟不能因此即謂
          連帶保証人係連帶債務人。據此，上訴人乙○○並非自八十七年一月廿六
          日為連帶保証人時，視為主債務人。上訴人於簽立為連帶保證人時，並非
          即負返還債務之責任，而是債務人長龍公司不履行債務時，由上訴人代負
          履行返還債務責任，因此上訴人乙○○將系爭不動產贈與上訴人丙○○時
          ，並不負清償主債務責任。換言之，台灣台南地方法院八十八年七月三十
          曰八十八年度促字第三一六一八號支付命令寄達時，上訴人乙○○始負連
          帶清償債務之責，而詐害行為之認定，即應以該行為成立之際，視為侵害
          債權行為之準點。本件上訴人乙○○於八十八年六月二日將系爭不動產贈
          與上訴人丙○○之行為既未生任何法律關係於被上訴人，應未發生有害及
          被上訴人債權之問題，詎原判決卻准被上訴人之請求，為上訴人敗訴，顯
          與法不合。且於上訴人未代負履行責任前，上訴人自有處理自己所有財產
          之權利，若被上訴人所言為是，凡保證人簽立保證契約起，保證人即無處
          理自己私有財產之權利，對於社會經濟有莫大影響，況且本件上訴人未提
          供系爭不動產設定抵押，殊難謂有詐害行為。故請求判決如上訴之聲明。
三、證據：除援用第一審所提證據外，補提診斷證明書影本兩紙為證。
乙、被上訴人方面：
一、聲明：求為判決：駁回上訴。
二、陳述：除與原判決記載相同者，茲引用之外，補稱：
    （一）緣系爭土地原為上訴人乙○○所有，嗣因上訴人乙○○對被上訴人負有新
          台幣（下同）四百九十九萬七千五百九十二元之債務，而被上訴人擬聲請
          強制執行之際，調閱該謄本，始發現乙○○將系爭不動產以贈與方式，無
          償過戶予上訴人丙○○，並於八十八年六月八日登記完成。
    （二）按贈與係屬無償行為，而民法第二百四十四條第一項規定：債務人所為之
          無償行為，有害及債權者，債權人得聲請法院撤銷之。是上訴人乙○○所
          為之贈與行為顯係為脫產、逃避債權人之求償而為。故上訴人間上開贈與
          行為之債權、物權行為均應撤銷；並依民法第二百四十二條規定，代位上
          訴人乙○○行使所有權妨害排除請求權，請求上訴人將所有權移轉登記塗
          銷。
    （三）本件訴外人長龍公司與本件被上訴人告大眾商業銀行股份有限公司台南分
          公司間，週轉金貸款契約（期限自民國八十七年一月廿六日起至八十八年
          一月廿六日止），邀得上訴人乙○○為連帶保證人。嗣長龍公司於八十七
          年十二月廿一日向被上訴人借款四百九十九萬七千六百九十二元整之時，
          其債權債務之關係即已發生，連帶保證人之保證責任亦同時產生，是上訴
          人於詐害行為時，其債權即已存在，並非嗣後取得之債權（上訴人之贈與
          行為是八十八年六月二日）。而支付命令之聲請，乃在確定當時之債權債
          務金額，非債權債務之開始。是故，上訴人贈與係於債權債務發生後，乃
          屬詐害行為，自不待言。況合法成立之保證債務，苟無正當免除責任之原
          因，則於主債務人無力清償之時，債權人無論何時得向保證人請求清償債
          務，並不因債權人不即行使權利而遂生義務消滅之效力（最高法院十七年
          上字第七一五號判例參照）。
    （四）查連帶保證人與主債務人負同一清償責任，民法第二百七十三條第一項規
          定甚明及最高法院四十五年台上字第一四二六號判例：「保證債務之所謂
          連帶係指保證人與主債務人負同一債務，對於債權人各負全部給付之責任
          者而言，此就民法第二百七十二條第一項規定連帶債務之文義參照觀之甚
          明，故連帶保證與普通保證不同，縱使無民法第七百四十六條所揭之情形
          ，亦不得主張同法第七百四十五條關於檢索抗辯之權利。」；另最高法院
          六十九年台上字第一九二四號判例：「上訴人既係連帶保證人，應與主債
          務人負同一清償責任，而被上訴人對於主債務人實行擔保物權受清償或起
          訴請求保證人清償，既得擇一行使，則對於主債務人負同一清償責任之上
          訴人，自亦得擇一請求。」是上訴人乙○○既為訴外人長龍公司之連帶保
          證人自應與主債務人負同一清償責任。
    （五）又被上訴人係於民國八十八年十月八日向臺灣台南地方法院聲請對長龍公
          司及乙○○等債務人發支付命令狀，於八十八年十月十五日地院核發在案
          （即臺灣台南地方法院支付命令八十八年度促字第四四四六五號），並於
          八十八年十一月十七日確定，肆佰玖拾玖萬柒仟陸佰玖拾貳元該筆借款，
          自八十七年起息，期間只繳納至八十八年五月二十一日止之利息，八十八
          年六月起即未依約繳息，嗣案外人長龍公司於本行另有活存及定存，本行
          於八十九年一月三十一日發存證信函主張抵銷該一部份之借款，而該筆借
          款目前本金尚餘參佰零肆萬肆仟捌佰肆拾元整，並於八十八年六月十九日
          到期。
    （五）故本件上訴人乙○○之贈與丙○○之行為既屬詐害行為，被上訴人自得依
          民法第二百四十四條第一項之規定，聲請法院撤銷之，並塗銷所有權移轉
          登記，並與主債務人負同一清償責任。
三、證據：除援用第一審所提證據外，補提支付命令聲請狀影本一份、支付命令確定
    證明書影本一份、收息紀錄查詢單一份、存證信函影本一份為證。
      理      由
一、本件被上訴人起訴主張：緣坐落台南市○區○○段三小段一五九地號土地，及其
    上第一六四建號即門牌號碼台南市○○路○段一一０號房屋原為上訴人乙○○所
    有，嗣因上訴人乙○○對被上訴人負有四百九十九萬七千五百九十二元之債務，
    而被上訴人擬聲請強制執行之際，始發現乙○○將系爭不動產以贈與方式，無償
    移轉所有權予上訴人丙○○，並於八十八年六月八日登記完成。上訴人乙○○所
    為之贈與行為顯係為脫產、逃避債權人之求償而為。爰依民法第二百四十四條第
    一項規定，撤銷上訴人間上開贈與契約之債權、物權行為；並依民法第二百四十
    二條規定，代位上訴人乙○○行使所有權妨害排除請求權，請求上訴人丙○○將
    系爭不動產於八十八年六月二日所為所有權移轉登記予以塗銷之判決。（被上訴
    人原起訴請求撤銷上訴人乙○○、丙○○間就系爭不動產所為贈與行為；上訴人
    應將系爭不動產於八十八年六月二日所為所有權移轉登記予以塗銷，原審就上訴
    人乙○○亦應塗銷所有權移轉登記部分，為被上訴人敗訴之判決，未據被上訴人
    上訴而告確定。）
二、上訴人則以：系爭不動產係上訴人丙○○於六十一年一月十八日斥資購買，由於
    當時社會風氣仍然瀰漫重男輕女，致將系爭不動產登記於上訴人名下所有，現僅
    係歸還上訴人丙○○原有財產，而於八十八年六月八日以贈與方式將系爭不動產
    辦理移轉登記與丙○○。上訴人乙○○固然擔任長龍公司向被上訴人借款之連帶
    保證人，然上訴人僅同意保證五百餘萬元，非被上訴人提出週轉金貸款契約所示
    之六千萬元。又上訴人乙○○之財產固僅餘系爭不動產，該不動產之價值不及四
    百五十萬元。債權人依連帶保証關係固得捨主債務人長龍公司而逕向連帶保証人
    請求一部或全部之給付，惟不能因此即謂連帶保証人係連帶債務人。主債務人長
    龍公司於八十七年十二月廿一日向被上訴人辦理國內信用狀融資，貸款四百九十
    九萬七千六百九十二元，借款期間半年（自八十七年十二月廿一日起至八十八年
    六月十九曰止），因長龍公司經營不善，無法按時清償貸款，經被上訴人向台灣
    台南地方法院民事庭聲請支付命令，由該院於八十八年七月三十日核發支付命令
    ，上訴人乙○○並非自八十七年一月廿六日為連帶保証人時，視為主債務人。上
    訴人於簽立為連帶保證人時，並非即負返還債務之責任，而是債務人長龍公司不
    履行債務時，由上訴人代負履行返還債務責任，因此上訴人乙○○將系爭不動產
    贈與上訴人丙○○時，並不負清償主債務責任。換言之，台灣台南地方法院八十
    八年七月三十日八十八年度促字第三一六一八號支付命令送達時，上訴人乙○○
    始負連帶清償債務之責，而該支付命令於八十八年八月三十日確定，上訴人乙○
    ○與被上訴人大眾商業銀行發生債權債務關係應始於八十八年八月三十日，準此
    ，若上訴人乙○○於八十八年六月二日將系爭不動產贈與配偶丙○○之行為屬詐
    害行為，其行為係先於被上訴人請求支付命令日期，應未發生有害及被上訴人債
    權之問題，自不許被上訴人請求塗銷所有權登記之行為。且於上訴人未代負履行
    責任前，上訴人自有處理自己所有財產之權利，若被上訴人所言為是，凡保證人
    簽立保證契約起，保證人即無處理自己私有財產之權利，對於社會經濟有莫大影
    響，況且本件上訴人未提供系爭不動產設定抵押，殊難謂有詐害行為等語，資為
    抗辯。
三、被上訴人主張訴外人長龍公司向其借款訂定週轉金貸款契約，約定借款動用期間
    自八十七年一月廿六日起至八十八年一月廿六日止，逕由借款人出具借據或票據
    申請循環動用，每筆借款期限最長不得超過十二個月，並邀上訴人乙○○為連帶
    保證人，擔保借款金額在六千萬元以內，長龍公司嗣即於八十七年十二月二十一
    日依上揭簽訂之週轉金貸款契約撥貸之國內信用狀融資貸款四百九十九萬七千六
    百九十二元，約定借款期間自八十七年十二月二十一日至八十八年六月十九日，
    利息自借款日起按年率百分之九點零八按月計付，如逾期清償，在六個月以內者
    ，按約定利率百分之十，超過六個月者，按約定利率百分之二十計付違約金之事
    實，業據被上訴人提出週轉金貸款契約書、授信約定書、借據各一紙為證。上訴
    人乙○○對於上揭文書簽名之真正自認為真實，按之民事訴訟法第三百五十八條
    所定：私文書經本人或其代理人簽名、蓋章者，推定為真正，應認上揭文書為真
    。雖伊辯稱：簽寫週轉金貸款契約書時，借款金額尚空白，當時僅同意保證五百
    餘萬元，不知長龍公司會與被上訴人訂立六千萬元之貸款契約云云。然並未舉證
    證以實其說，所辯自非可取。況本件借款金額為四百九十九萬七千六百九十二元
    ，並未超過伊所稱同意保證之五百萬元額度內，借款動用之期間，亦於前開所訂
    週轉金貸款契約之期間內，因此，上訴人就本件借款應負連帶保證人責任，堪予
    認定，被上訴人主張之事實為真實。
四、次按連帶保證人與主債務人負同一清償責任，民法第二百七十三條第一項規定甚
    明，又「保證債務之所謂連帶係指保證人與主債務人負同一債務，對於債權人各
    負全部給付之責任者而言，此就民法第二百七十二條第一項規定連帶債務之文義
    參照觀之甚明，故連帶保證與普通保證不同，縱使無民法第七百四十六條所揭之
    情形，亦不得主張同法第七百四十五條關於檢索抗辯之權利。」「上訴人既係連
    帶保證人，應與主債務人負同一清償責任，而被上訴人對於主債務人實行擔保物
    權受清償或起訴請求保證人清償，既得擇一行使，則對於主債務人負同一清償責
    任之上訴人，自亦得擇一請求。」最高法院分別著有四十五年台上字第一四二六
    號及六十九年台上字第一九二四號判例足資參照，而查上訴人乙○○既為訴外人
    長龍公司之連帶保證人，自應與主債務人長龍公司負同一清償責任，不得主張民
    法第七百四十五條關於檢索抗辯之權利，僅於伊清償後對主債務人有全額之求償
    權，非如連帶債務人僅能對他債務人請求清償分擔之部分而已。故上訴人辯稱：
    「連帶債務」與「連帶保証債務」並非同一概念，前者各債務人之責任，並無主
    從關係，而後者則否，故被上訴人誤解連帶債務與連帶保證之立法意旨，蓋若連
    帶保證人與連帶債務人所負清償債務範圍如謂相同，則民法第七百四十五條規定
    保證人之先訴抗辯權，即屬贅文，故債權人依連帶保証關係固得捨主債務人而逕
    向連帶保証人請求一部或全部之給付，惟不能因此即謂連帶保証人係連帶債務人
    云云，亦難遽採。而訴外人長龍公司與被上訴人訂立週轉金貸款契約，邀得上訴
    人為連帶保證人，長龍公司即於八十七年十二月廿一日向被上訴人借款四百九十
    九萬七千六百九十二元，於八十七年十二月廿一日被上訴人與上訴人乙○○債權
    債務之關係即已發生，上訴人乙○○自同時負有連帶保證人之保證責任。
五、復按合法成立之保證債務，苟無正當免除責任之原因，則於主債務人無力清償之
    時，債權人無論何時均得向保證人請求清償債務，並不因債權人不即行使權利而
    遂生義務消滅之效力，最高法院亦著有十七年上字第七一五號判例足以參照。又
    查長龍公司向被上訴人借得本件借款，自八十七年起息，期間只繳納至八十八年
    五月二十一日止之利息，八十八年六月起即未依約繳息，而訴外人長龍公司另本
    於上揭週轉金契約借得之款項自八十八年五月十八日起即未按期繳納，期間又另
    交付訴外人松冠不銹鋼有限公司所簽發，經伊背書之支票不獲兌現，且迄今系爭
    借款均尚未給付，經被上訴人先向台灣台南地方法院民事庭聲請對債務人長龍公
    司發支付命令，由該院於八十八年七月三十日以八十八年度促字第三一六一八號
    核發支付命令，命長龍公司與松冠不銹鋼有限公司連帶清償票款，同年八月三十
    日確定，嗣被上訴人再於八十八年十月八日向臺灣台南地方法院聲請對長龍公司
    及乙○○等債務人核發支付命令，案列該院八十八年度促字第四四四六五號，並
    於八十八年十一月十七日確定，分據被上訴人提出借據一紙、台灣台南地方法院
    八十八年度促字第三一六一八號支付命令及確定證明各一件、放款收回傳票十二
    紙附於原審卷（第五十七頁至第六十二頁）及台灣台南地方法院八十八年度促字
    第四四四六五號支付命令及確定證明、收息紀錄查詢單、存證信函影本各一件附
    於本院卷可稽，上訴人對此亦不爭執，可信為真實。則訴外人長龍公司係於八十
    八年五月十八日最遲於同年月二十二日無力清償，揆諸前揭判例意旨，被上訴人
    即於彼時即得向保證人即上訴人請求清償債務。而上訴人乙○○於八十八年六月
    二日將系爭不動產贈與上訴人丙○○，旋於八十八年六月八日向台南市台南地政
    事務所申辦所有權移轉登記，並在同日完成登記，此經臺灣臺南地方法院依職權
    向台南市地政事務所查詢無誤，有該所八十八年十一月一日台南地所一字第０七
    九五三號函所附「八十八年六月八日收件一三七０五號贈與移轉登記申請書」等
    資料影本附於原審卷可按（見原審卷第二十頁至第四十一頁），復為上訴人所不
    爭執，均可信為真正。因此，不論係八十七年十二月二十一日上訴人與被上訴人
    保證債務發生之時，或八十八年五月二十二日主債務人無力清償，被上訴人得向
    上訴人請求清償債務之時，均早於上訴人將系爭不動產贈與上訴人丙○○。是上
    訴人辯稱：上訴人乙○○將系爭不動產贈與上訴人丙○○時，並不負清償主債務
    責任云云，亦不足採。
六、又按債權人聲請發支付命令乃是依照民事訴訟法所規定之督促程序，為使債權人
    之債權能依此特別之訴訟程序獲得迅速簡易之實現，只要債務人不於法定期間提
    出異議，即使債權人取得與確定判決有同一效力之裁判，得以迅速實現其債權，
    故聲請支付命令之程序乃在確定既有之債權債務關係，為一特別之訴訟程序，此
    從債務人依法得不附理由向發支付命令之法院提出異議，而債務人對於支付命令
    於法定期間提出異議者，支付命令失其效力，以債權人支付命令之聲請，視為起
    訴或聲請調解。即可看出支付命令之聲請僅在確定雙方既有之債權債務關係如何
    ，並非原有債權債務關係發生之時點，是上訴人辯稱：台灣台南地方法院八十八
    年七月三十曰八十八年度促字第三一六一八號支付命令送達時，上訴人乙○○始
    負連帶清償債務之責，而該支付命令於八十八年八月三十日確定，上訴人乙○○
    與被上訴人大眾商業銀行發生債權債務關係應始於八十八年八月三十日，準此，
    若上訴人乙○○於八十八年六月二日將系爭不動產贈與配偶丙○○之行為屬詐害
    行為，其行為係先於被上訴人請求支付命令日期，應未發生有害及被上訴人債權
    之問題云云，亦不足採。
七、再查，上訴人乙○○除系爭不動產外，已無其他財產供清償等情，為上訴人迭次
    自認甚明，伊等雖辯稱：系爭不動產係上訴人丙○○於六十一年一月十八日斥資
    購買，而將系爭不動產登記於上訴人乙○○名下所有，但上訴人乙○○近來身體
    欠佳，認為系爭不動產係丙○○原有財產，理應歸還原主，於八十八年六月八日
    以贈與方式將該系爭不動產辦理移轉登記與丙○○名下云云，然按，『民法親屬
    篇於七十四年六月三日修正之第一千零十七條第一項規定：「聯合財產中，夫或
    妻於結婚時所有之財產，及婚姻關係存續中取得之財產，為夫或妻之原有財產，
    各保有其所有權」，與修正前規定：「聯合財產，妻於結婚時所有之財產，及婚
    姻關係存續中因繼承或其他無償取得之財產，為妻之原有財產，保有其所有權」
    ；「聯合財產中，夫之原有財產及不屬於妻之原有財產之部分，為夫所有」者並
    不相同。系爭房地係六十一年一月十八日購買，並登記為上訴人乙○○所有，系
    爭房地之取得既在民法親屬篇修正之前，上訴人又未訂有夫妻財產制，依修正前
    民法第一千零十七條規定，除能證明為上訴人丙○○於結婚時所有之財產，及婚
    姻關於存續中因繼承或其他無償取得之財產，原則上已應認屬於上訴人乙○○所
    有，伊等於民法親屬篇於七十四年六月三日修正後，又未就財產之歸屬再行約定
    ，於形式上，仍應認屬上訴人乙○○所有，矧上訴人就系爭不動產之所有權何以
    歸屬丙○○、及丙○○如何出資、及其是否有資力購買系爭不動產、以及為何將
    之登記在上訴人乙○○名下等情事，悉未舉證以實其說，伊等之此部分抗辯委非
    可採。
八、末按債務人所為之無償行為，有害及債權者，債權人得聲請法院撤銷之，民法第
    二百四十四條第一項定有明文。又債務人所有之財產除對於特定債權人設有擔保
    物權外，應為一切債務之總擔保，故債務人之行為，足以減少其一般財產，削弱
    共同擔保，使債權不能受完全之清償，即有害於債權人之債權。至於債務人之法
    律行為除有特別規定外，無論為債權行為抑為物權行為，均非所問。查主債務人
    長龍公司向被上訴人借款四百九十九萬七千六百九十二元後，卻於於八十八年五
    月二十二日未按期繳息，迄今仍未清償及依約繳息，上訴人乙○○身為連帶保證
    人，即應與主債務人負同一清償責任，竟於債權清償期屆至時，於八十八年六月
    二日將伊名下僅餘之系爭不動產贈與上訴人丙○○，並於同年六月八日辦理所有
    權移轉登記，如此做法不僅有失法律設置連帶保證制度之旨趣，且亦有違交易之
    公平正義及誠信原則。參以上訴人乙○○並未對被上訴人之債務為清償，且因上
    開贈與行為之成立，致被上訴人對伊債權之滿足，增加困難，被上訴人主張其為
    上訴人乙○○之債權人，上訴人間之贈與行為發生於被上訴人債權成立後，該無
    償行為，使被上訴人債權無法充份受償，有害及債權乙節，應可採信。依上開法
    條規定，被上訴人自得訴請法院撤銷上訴人前開贈與行為（含債權及物權行為）
    。
九、末查，債務人怠於行使其權利時，債權人因保全債權，得以自己之名義，行使其
    權利，民法第二百四十二條亦規定甚明。上訴人間贈與行為之債權行為、物權行
    為均被撤銷，系爭不動產仍登記在上訴人丙○○名下，自係對上訴人乙○○所有
    權之妨害。被上訴人為保全其債權，依民法二百四十二條規定，得以自己之名義
    ，代位上訴人乙○○行使所有物妨害排除請求權，請求被上訴人丙○○塗銷系爭
    不動產於八十八年六月八日所為之所有權移轉登記。
十、綜上所述，本件被上訴人主張上訴人所為無償行為詐害其債權為可採，上訴人所
    辯均為無可取。從而，被上訴人本於民法第二百四十四條第一項及第二百四十二
    條之規定，請求撤銷上訴人乙○○、丙○○間於八十八年六月二日就系爭不動產
    所為之贈與行為；上訴人丙○○並應將系爭不動產，於八十八年六月八日經台南
    市台南地政事務，所以一三七０五號收件，八十八年六月八日所為所有權移轉登
    記予以塗銷，為有理由，應予准許。是則原審為上訴人敗訴之判決，核無不合。
    上訴意旨指摘原判決不當，求予廢棄改判，為無理由，應予駁回其上訴。
十一、據上論結，本件上訴為無理由，依民事訴訟法第四百四十九條第一項、第七十八
    條、第八十五條第一項前段，判決如主文。
中      華      民      國    八十九    年      七      月    十一      日
                                    臺灣高等法院臺南分院民事第一庭
~B1審判長法官  黃    崑    宗
~B2      法官  楊    子    莊
~B3      法官  袁    靜    文
右為正本係照原本作成。
如對本判決上訴，須於判決送達後二十日內向本院提出上訴狀，其未表明上訴理由者
，應於上訴後二十日內向本院提出上訴理由書。
中      華      民      國    八十九    年      七      月    十三      日
~B法院書記官  黃    文    生


司法院資訊處製作；財團法人民間司法改革基金會備份。
